【裁判字號】    90,訴,1116
【裁判日期】    901029
【裁判案由】    毒品危害防制條例
【裁判全文】
臺灣彰化地方法院刑事判決                          九十年度訴字第一一一六號
    公  訴  人  臺灣彰化地方法院檢察署檢察官
    被      告  甲○○
右列被告因毒品危害防制條例案件，經檢察官提起公訴（九十年度毒偵字第三四二七
號），本院判決如左：
        主  文
甲○○連續施用第一級毒品，累犯，處有期徒刑壹年陸月。
扣案之注射針筒壹支，沒收。
        事  實
一、甲○○前於民國（下同）八十二年間犯施用毒品罪案件，經法院判處有期徒刑三
    年二月確定，於八十五年二月十四日假釋出獄交付保護管束，迄八十六年六月六
    日期滿執行完畢。其後，在毒品危害防制條例制定公布生效後，曾於八十七年十
    二月間初犯施用毒品案件，經台灣彰化地方法院檢察署檢察官依據本院八十七年
    度毒聲字第二二九一號裁定送觀察、勒戒後，認有繼續施用毒品之傾向，經檢察
    官聲請本院以八十七年度毒聲字第二五一一號裁定令入戒治處所施以強制戒治一
    年，於實施滿三個月後經評估具戒治成效，由檢察官聲請本院以八十八年度毒聲
    字第一七二六號裁定准予停止戒治，所餘戒治期間宣付保護管束，於八十九年一
    月二十四日期滿執行完畢，業據檢察官於八十九年一月二十四日以八十九年度戒
    毒偵字第八九號為不起訴處分確定；繼於八十八年十二月五日起迄九十年一月七
    日期間內，再犯施用一級毒品罪案件，復經台灣彰化地方法院檢察署檢察官依據
    本院以九十年度毒聲字第五三九號裁定令入戒治處所施以強制戒治在案（其再犯
    施用第一級毒品罪部分，並由台灣彰化地方法院檢察署檢察官以九十年毒偵字第
    一七八號起訴，經本院於九十年六月二十日以九十年度訴字第一九九號判處有期
    徒刑八月確定在案）。其於五年內，猶不知悔改，復基於概括犯意，自九十年七
    月間起，至同年八月一日下午二時許止，在彰化縣永靖鄉○○村○○路二０二巷
    五號處，將第一級毒品海洛因溶成液狀再以針筒注射，施用頻次不定，先後連續
    施用多次。嗣經警於九十年八月一日下午二時三十分許，在彰化縣永靖鄉○○村
    ○○路二０二巷五號處查獲，並扣得其所有，供施打第一級毒品海洛因之注射針
    筒一支。現在台灣台中女子戒治所實施強制戒治。
二、案經彰化縣警察局北斗分局報請臺灣彰化地方法院檢察署檢察官偵查起訴。
        理  由
一、右揭事實，訊據被告甲○○（以下簡稱被告）供認在卷，並有注射針筒一支扣案
    可證，且被告為警查獲時採取之尿液，經鑑驗亦呈嗎啡陽性反應，有卷附彰化縣
    衛生局煙毒尿液檢驗成績書一份附卷可參（見台灣彰化地方法院檢察署九十年度
    毒偵字第三四二七號偵查卷宗第九頁）。另查被告在毒品危害防制條例制定公布
    生效後，曾於八十七年十二月間初犯施用毒品案件，經台灣彰化地方法院檢察署
    檢察官依據本院八十七年度毒聲字第二二九一號裁定送觀察、勒戒後，認有繼續
    施用毒品之傾向，經檢察官聲請本院以八十七年度毒聲字第二五一一號裁定令入
    戒治處所施以強制戒治一年，於實施滿三個月後經評估具戒治成效，由檢察官聲
    請本院以八十八年度毒聲字第一七二六號裁定准予停止戒治，所餘戒治期間宣付
    保護管束，於八十九年一月二十四日期滿執行完畢，業據檢察官於八十九年一月
    二十四日以八十九年度戒毒偵字第八九號為不起訴處分確定；繼於八十八年十二
    月間迄九十年一月七日，再犯施用一級毒品罪案件，復經台灣彰化地方法院檢察
    署檢察官依據本院以九十年度毒聲字第五三九號裁定令入戒治處所施以強制戒治
    在案等事實，有刑案資料查註紀錄表及台灣彰化地方法院檢察署檢察官強制戒治
    處分執行指揮書影本在卷足憑。是本案事證明確，被告犯行足以認定。
二、按海洛因係屬第一級毒品，此稽之毒品危害防制條例第二條第二項第一款之規定
    可明。核被告所為，係犯毒品危害防制條例第十條第一項之施用第一級毒品罪。
    其於施用之際持有第一級毒品之行為，應為施用之高度行為所吸收，不另論罪。
    被告先後多次施用第一級毒品之犯行，時間緊接，構成要件相同，顯認係基於概
    括犯意為之，應依刑法第五十六條關於連續犯之規定論以一罪，並加重其刑。另
    查被告前雖曾犯施用第一級毒品罪，經本院於九十年六月二十日以九十年度訴字
    第一九九號判決有罪在案，但該案之犯罪時間係八十九年十二月五日迄九十年一
    月七日，而本案係在前案被查獲後，於九十年七月間迄同年八月一日另行施用第
    一級毒品等情，已據被告供承在卷，衡之本案之犯罪時間距前案之最後行為時達
    半年，足認係另行起意，前後兩案之犯罪事實，並非基於概括犯意而連續為之至
    明。是本案之全部犯罪事實顯與本院八十九年度訴字第七九五號案件不具裁判上
    一罪之關係，非屬同一案件，自不為該案起訴或判決效力所及。又查被告前於八
    十二年間犯施用毒品罪案件，經法院判處有期徒刑三年二月確定，於八十五年二
    月十四日假釋出獄交付保護管束，迄八十六年六月六日期滿執行完畢在案之事實
    ，有本院被告全國前案紀錄表、台灣彰化地方法院檢察署刑案資料查註紀錄表各
    一份附卷足按，其於有期徒刑執行完畢後，五年以內再犯有期徒刑以上之本罪，
    為累犯，所犯罪之本刑，應依刑法第四十七條之規定遞加重之。按施用毒品，除
    戕害自身之健康、生命外，並易衍生危害家庭之不良後果，及損耗國家、社會之
    整體利益，可謂貽禍匪淺，此鑒之中國清季道光年間因舉國沈淪於吸食毒品「鴉
    片」之不長進風氣，形成國家「加課稅賦，貽養無用之徒，欲求執銳披堅之旅，
    以禦外侮，幾不可得」，「數十年後中原幾無可禦敵之兵，且無可充餉之銀」之
    窘境，致使國家社會深受劇烈危害，國脈民命幾至不保之相關史實，即可明曉，
    毋庸費詞剖析，故施用毒品之行為，實不能論擬為單純之個人自殘行為，應受相
    當之刑罰制裁，始符社會正義。揆之被告前曾犯施用毒品罪案件，經判處有期徒
    刑，並入監執行完畢，在毒品危害防制條例制定公布生效後，初犯施用毒品案件
    ，受觀察、勒戒及強制戒治完成，經不起訴處分確定在案後，尚不能深切體悟，
    自愛自重，復再犯施用第一級毒品，經判處有期徒刑八月確定，猶不顧施用毒品
    對其個人、家庭及社會、國家所造成之危害與負累，而更犯之，顯見其價值觀嚴
    重失衡，已陷溺毒品甚深，既無從僅藉由觀察、勒戒及強制戒治處分，根除其犯
    罪之潛在危險，自應佐以相當之有期徒刑，以強化其違法意識，庶幾克其功效。
    參酌施用第一級毒品罪之法定本刑係六月以上，五年以下，所犯之罪，酌情不應
    量處一年六月未滿之有期徒刑為允宜，否則，無異以兒戲相待，實難促使被告醒
    悟行為之可責性。爰審酌被告之素行、犯罪之動機、情節、所生危害及其他犯罪
    情節，並犯後之態度等一切情狀，量處如主文所示之刑。切望被告往後能深切體
    悟生命之意義、價值與責任，善自珍惜，惕勵自新，痛下決心革除惡習，斷絕損
    友，專心戮力於工作及家庭，勿抱持僥倖行險與自暴自棄之心理，繼續頹廢墮落
    ，而愧負國家政府助成戒斷毒癮之旨意與期待，與父母自幼撫育長成之苦心與殷
    望，並貽羞鄉里，特此誡勉之。扣案之注射針筒一支，雖被告於本院審理時否認
    為其所有，但衡之該注射針筒係經警在臥室床上查扣，當時除被告一人外，並無
    其他人在場，顯認該注射針筒係為被告所管領、支配之中，按之「占有者推定其
    為所有者」之民事物權法理，應可認定係被告所有，況被告於警訊時已供承該注
    射針筒係所有，甫使用過等語在卷，足認該注射針筒係被告所有，供施用第一級
    毒品海洛因之物品無訛，爰依刑法第三十八條第一項第二款之規定宣告沒收。
據上論斷，應依刑事訴訟法第二百九十九條第一項前段，毒品危害防制條例第十條第
一項，刑法第十一條前段、第五十六條、第四十七條、第三十八條第一項第二款，判
決如主文。
中      華      民      國    九十      年      十      月    二十九    日
                                    臺灣彰化地方法院刑事第一庭
                                        法      官  蔡  紹  良
右正本證明與原本無異。
如不服本判決，應於判決送達後十日內，向本院提出上訴狀（須附繕本）。
                                        法院書記官  王  惠  嬌
中      華      民      國    九十      年      十      月    三十一    日
毒品危害防制條例第十條：
施用第一級毒品者，處六月以上五年以下有期徒刑。
施用第二級毒品者，處三年以下有期徒刑。


司法院資訊處製作；財團法人民間司法改革基金會備份。
